臺灣屏東地方法院刑事判決
111年度交訴字第9號
公  訴  人  臺灣屏東地方檢察署檢察官
被      告  謝秉宏


指定辯護人  劉韋宏律師(義務辯護律師)
上列被告因公共危險案件，經檢察官提起公訴（110年度調偵字
第886號），本院判決如下：
    主  文
謝秉宏犯不能安全駕駛動力交通工具致人於死罪，處有期徒刑參
年捌月。
    事  實
一、謝秉宏為領有小型車普通駕駛執照之人，於民國110年4月15
    日凌晨2時許，在位於屏東縣○○市○○路0號之7之「享溫馨KTV
    」飲用海尼根啤酒後，明知酒精會導致駕駛人之注意力、判
    斷力及反應能力均會降低，且客觀上能預見易因此肇事致其
    他用路人死傷之結果，竟仍基於不能安全駕駛動力交通工具
    之犯意，未待體內酒精濃度消退，即於同日凌晨4時10分許
    駕駛車牌號碼000-0000號自用小客車搭載友人陳信助上路。
    嗣謝秉宏於同日凌晨4時44分許駕駛該車沿屏東縣屏東市建
    南路由北往南方向行駛，行經設置燈光號誌且當時顯示為閃
    光黃燈之建南路與棒球路交岔路口時，本應注意汽車行駛至
    交岔路口，左轉彎時應行至交岔路口中心處左轉，並不得占
    用來車道搶先左轉，轉彎車應讓直行車先行，且車輛不得跨
    越分向限制線行駛，而依當時天候晴、夜間有照明、柏油路
    面乾燥、無缺陷、無障礙物且視距良好，並無不能注意之情
    事，竟因不勝酒力，疏未注意及此，即貿然跨越分向限制線
    搶先左轉，適對向車道有陳員騎乘車牌號碼000-000號普通
    輕型機車沿建南路由南往北直行至上開交岔路口，見狀閃避
    不及，兩車因而發生碰撞，致陳員人車倒地，因而受有頭部
    鈍傷、左側肱骨上端閉鎖性骨折、右側橈骨閉鎖性骨折、左
    側股骨第Ⅰ或Ⅱ型開放性骨折、右側膝部挫傷、左側膝部開放
    性傷口約1公分及7公分、右側腿部開放性傷口約11公分、左
    髖關節骨折等傷害；謝秉宏則受有頭皮表淺損傷、胸部挫傷
    等傷害。謝秉宏於肇事後，於犯罪未被有偵查犯罪職權之機
    關或公務人員發覺前，在現場等候警察前來處理，並於屏東
    縣政府警察局屏東分局交通隊警員接獲通報而到達車禍現場
    尚未發覺犯罪嫌疑人之前，向警員陳明其係肇事者，自首接
    受裁判，並經警方於110年4月15日凌晨5時49分許對謝秉宏
    施以酒精濃度檢測，測得其吐氣所含酒精濃度達每公升0.45
    毫克。嗣陳員經送衛生福利部屏東醫院急救後轉至長庚醫療
    財團法人高雄長庚紀念醫院進行手術，仍於翌(16)日上午8
    時34分因左肱骨、左股骨、右橈骨骨折及骨折傷口出血致低
    血容性休克不治死亡。
二、案經陳員之子林志聰訴由屏東縣政府警察局屏東分局報告臺
    灣屏東地方檢察署檢察官暨臺灣屏東地方檢察署檢察官相驗
    後自動檢舉偵查起訴。
    理  由
一、按被告以外之人於審判外之陳述，雖不符刑事訴訟法第159
    條之1至之4等4條之規定，而經當事人於審判程序同意作為
    證據，法院審酌該言詞陳述或書面陳述作成時之情況，認為
    適當者，亦得為證據；當事人、代理人或辯護人於法院調查
    證據時，知有刑事訴訟法第159條第1項不得為證據之情形，
    而未於言詞辯論終結前聲明異議者，視為有前項之同意，同
    法第159條之5定有明文。查本件檢察官、被告謝秉宏及其辯
    護人對本判決所引下列供述證據，於本院審理中均同意有證
    據能力（見本院卷㈠第40、67頁），且檢察官、被告及其辯
    護人於言詞辯論終結前，均未聲明異議，本院審酌相關言詞
    陳述或書面陳述作成時之情況，並無違法不當之情形或證明
    力明顯過低之瑕疵，依刑事訴訟法第159條之5規定，認均有
    證據能力。至其餘資以認定本案犯罪事實之非供述證據，經
    查無違反法定程序取得之情形，依刑事訴訟法第158條之4反
    面解釋，均應具有證據能力。
二、認定事實所憑之依據及理由
㈠、上揭事實，業據被告於警詢、偵查及本院審理中均坦承不諱(
    見警卷第5至9頁；相卷第95至97頁；偵卷第15至17頁；本院
    卷㈠第38、67、77頁)，核與證人陳信助於警詢中證述之情節
    互為相符（見警卷第13至15頁），並有屏東縣政府警察局屏
    東分局110年4月16日、同年7月1日員警調查報告、屏東縣政
    府警察局交通警察隊道路交通事故現場圖、道路交通事故調
    查報告表㈠、㈡、當事人酒精測定紀錄單、車號/證號查詢結
    果各1份、屏東縣政府警察局勤務指揮中心受理110報案紀錄
    單2份、屏基醫療財團法人屏東基督教醫院診斷證明書、長
    庚醫療財團法人高雄長庚紀念醫院診斷證明書各1份、被告
    之行車紀錄影像畫面翻拍照片4張、被害人陳員之衛生福利
    部屏東醫院急診外傷病歷、病歷紀錄、急診護理紀錄表、先
    鋒救護車有限公司緊急醫療救護紀錄表、診斷證明書、檢查
    檢驗報告各1份及傷勢照片6張(含病歷光碟1片)、長庚醫療
    財團法人高雄長庚紀念醫院110年5月11日長庚院高字第1100
    550319號函暨附件急診病歷、診斷證明書、出院病歷摘要、
    檢驗醫學科檢驗報告單、X光科檢查會診及報告單、心電圖
    檢查報告、病理組織檢查報告、手術紀錄單、護理紀錄單、
    病程紀錄(含病歷光碟2片)各1份、道路交通事故現場照片22
    張（見警卷第4、24至27、32至39、41至53頁；相卷第15、9
    9頁；本院卷㈡第7至30、37至116頁），及卷附之臺灣屏東地
    方檢察署相驗屍體證明書、相驗筆錄、檢驗報告書、相驗及
    複驗照片、法務部法醫研究所解剖報告書暨鑑定報告書（見
    相卷第87至97、101至116、125至127、137至161、245至267
    、277至288頁）等件在卷可佐，足認被告前揭出於任意性之
    自白與事實相符。
㈡、又按汽車行駛至交岔路口，其行進、轉彎，應依下列規定：
    左轉彎時，應距交岔路口三十公尺前顯示方向燈或手勢，換
    入內側車道或左轉車道，行至交岔路口中心處左轉，並不得
    占用來車道搶先左轉。轉彎車應讓直行車先行；汽車駕駛人
    飲用酒類後其吐氣所含酒精濃度達每公升0.15毫克或血液中
    酒精濃度達百分之0.03以上，不得駕車，道路交通安全規則
    第102條第1項第5款、第7款、第114條第1項第2款分別訂有
    明文。次按分向限制線，用以劃分路面成雙向車道，禁止車
    輛跨越行駛，並不得迴轉，道路交通號誌設置規則第165條
    亦有明訂。上開規定，為汽機車駕駛人應盡之注意義務，被
    告領有合格普通小型車駕駛執照，有前引之證號查詢結果可
    佐，依其考領有適當駕駛執照之智識及駕駛經驗，對於上開
    規定自難諉為不知，而依案發當時天候晴、夜間有照明、柏
    油路面乾燥、無缺陷、無障礙物且視距良好等情狀，有前引
    之道路交通事故調查報告表㈠在卷可憑，客觀上無不能注意
    之情事，竟因酒精影響其注意力及操控力而疏未注意及此，
    即貿然跨越分向限制線搶先左轉，因而撞擊騎乘前開機車自
    對向車道直行而來之被害人，致生本件車禍，被告應負本件
    車禍過失之責，至為灼然。又本件經檢察官送請交通部公路
    總局高雄區監理所屏澎區車輛行車事故鑑定會鑑定，鑑定意
    見認：一、謝秉宏酒精濃度（酒測值為0.45mg/l)過量，駕
    駛自用小客車，行經閃光黃燈交岔路口，跨越分向限制線搶
    先左轉，並未讓直行車先行，為肇事原因。二、陳員駕駛普
    通輕型機車，行經閃光黃燈交岔路口，直行，無肇事因素。
    另，未戴安全帽，有違規定。經檢察官再送請交通部公路總
    局車輛行車事故鑑定覆議會申請覆議，覆議意見認：一、謝
    秉宏酒精濃度過量駕駛自用小客車，行經閃光黃燈交岔路口
    ，跨越分向限制線搶先左轉，且未讓對向直行車先行，為肇
    事原因。二、陳員駕駛普通輕型機車，無肇事因素。（未戴
    安全帽有違規定）。就被告之前揭疏失為肇事原因乙節，均
    與本院採同一見解，此有上開鑑定會之110年6月2日屏澎區0
    000000號案鑑定意見書、上開鑑定覆議會之110年7月9日000
    0000號案覆議意見書各1份附卷可稽（見相卷第239至241、3
    03至305頁），益徵被告就本件車禍事故之發生有過失責任
    甚明。又被害人因本件車禍事故受有事實欄一、所載之傷勢
    ，並經送衛生福利部屏東醫院急救後轉至長庚醫療財團法人
    高雄長庚紀念醫院進行手術，仍於110年4月16日上午8時34
    分因左肱骨、左股骨、右橈骨骨折及骨折傷口出血致低血容
    性休克不治死亡，則有前引之解剖報告書暨鑑定報告書1份
    在卷可參，足認被告未盡前揭注意義務而肇事之行為與被害
    人死亡之結果間，有相當因果關係甚明。
㈢、另按加重結果犯，以行為人能預見其結果之發生為要件，所
    謂能預見乃指客觀情形而言，與主觀上有無預見之情形不同
    ，若主觀上有預見，而結果之發生又不違背其本意時，則屬
    故意範圍，是以，加重結果犯對於加重結果之發生，並無主
    觀上之犯意可言（最高法院91年台上字第50號刑事判決意旨
    參照）。近年來因民眾酒後駕車肇事致人死、傷情形甚為嚴
    重，亦屢經新聞傳播媒體廣為報導，政府並再三宣導切勿酒
    後駕車，立法者更數度提高酒駕刑責，是一般人對於飲酒後
    駕車上路極易因酒精作用影響感官知覺及反應能力而肇生事
    故致人死亡或受傷之結果，客觀上均能預見。徵以被告於肇
    事時為身心發展正常之成年人，足信被告對其酒後駕車可能
    肇生車禍致人死亡之結果，並無客觀上不能預見情形。是以
    ，被告於前揭時、地，飲用酒類後仍執意駕車上路，並在行
    車途中，因飲酒後注意力、判斷力、操控車輛之能力降低而
    違規肇事，導致被害人受有死亡之結果，其主觀上雖無欲令
    被害人死亡之故意，然此結果仍屬被告客觀上所能預見，自
    應為其上開行為致被害人死亡之加重結果負擔罪責。
㈣、綜上所述，本案事證明確，被告上開犯行堪以認定，應予依
    法論科。
三、論罪科刑
㈠、查被告行為後，刑法第185條之3關於酒駕不能安全駕駛動力
    交通工具罪之規定，已於111年1月28日修正公布而於同年月
    30日生效。修正後刑法第185條之3第2項前段規定，駕駛動
    力交通工具而有吐氣所含酒精濃度每公升0.25毫克或血液中
    酒精濃度達百分之零點零五以上之情形致人死亡者，法定刑
    由「3年以上10年以下有期徒刑」，修正為「3年以上10年以
    下有期徒刑，得併科200萬元以下罰金」即增訂得併科罰金
    規定。經比較新舊法結果，修正前規定對被告較為有利，依
    刑法第2條第1項前段規定，應適用行為時之法律即修正前刑
    法第185條之3第2項前段之規定論處。
㈡、按刑法第185條之3第2項之罪，依其立法理由係對於酒駕行為
    之處罰方式，增訂因酒駕行為而致人於死或重傷，分別處以
    較高刑責之規定，對於酒駕制死傷行為獨立規範構成要件之
    情形，乃結合服用酒類不能安全駕駛動力交通工具而駕駛罪
    及過失致死罪之構成要件，以行為人對於基本（酒駕）行為
    有故意，對於加重結果（致死亡或重傷）部分有過失，始令
    負該加重結果之責；是酒後駕車致人死亡（重傷）之一行為
    在外觀上雖然觸犯數個罪名，然而僅能適用其中一個犯罪之
    構成要件而排除其他之構成要件，故非犯罪之競合，而為單
    純一罪（最高法院101年度台上字第6483號刑事判決意旨參
    照）。次按刑法第185條之3第2項前段，已就行為人服用酒
    類不能安全駕駛動力交通工具而駕駛，因而致人於死之犯行
    ，以加重結果犯之立法方式，將原本分別處罰之不能安全駕
    駛罪與過失致人於死罪結合為一罪，實質上已將酒醉駕車之
    加重條件予以評價而加重其刑，且該條增訂後，立法上未將
    酒醉駕車之加重條件自道路交通管理處罰條例第86條第1項
    中刪除，難認立法者有意將此加重條件與其他加重條件區別
    ，而分別加重處罰，即難認係有意將此一加重條件與其他之
    加重條件予以區別，而分別加重處罰（最高法院103年度台
    上字第3473號刑事判決意旨參照）。是揆諸前開說明，本案
    被告酒後駕車致被害人死亡之行為，不再另論刑法第276條
    之過失致死罪，亦毋庸再依道路交通管理處罰條例第86條第
    1項加重其刑，合先敘明。
㈢、核被告所為，係犯修正前刑法第185條之3第2項前段之不能安
    全駕駛動力交通工具致人於死罪。
㈣、又被告於肇事後，在未被有偵查犯罪職權之公務員發覺前，
    主動向前往現場處理車禍之屏東縣政府警察局交通警察隊警
    員自首犯罪，並接受裁判，此有屏東縣政府警察局交通警察
    隊道路交通事故肇事人自首情形紀錄表1份附卷可稽（見警
    卷第28頁），應符合刑法自首之要件，爰依刑法第62條前段
    規定減輕其刑。
㈤、爰以行為人之責任為基礎，審酌被告明知酒精成分對人之意
    識及反應能力均有不良影響，酒後駕車對一般往來之公眾及
    駕駛人自身皆具有高度危險性，既漠視自己生命、身體之安
    危，亦罔顧公眾往來之安全，於服用酒類後，吐氣所含酒精
    濃度達每公升0.25毫克以上，竟仍心存僥倖，執意駕駛車輛
    行駛在道路上，造成公眾往來之危險，對交通安全所生之危
    害非微，終不慎肇事，致被害人枉送寶貴生命，造成被害人
    家屬蒙受痛失親人難以抹滅之創痕傷痛，輕忽交通安全及其
    他用路人之身體、生命安全，應予譴責，且經告訴人、被害
    人家屬於本院審理中多次陳稱：希望能重判等語（見本院卷
    ㈠第39、78頁），顯見被告尚未取得告訴人、被害人家屬之
    諒解，惟念其迭於偵審中均坦承犯行，犯後態度尚可，且其
    於本案之前並無任何刑事前科紀錄，有臺灣高等法院被告前
    案紀錄表1份在卷可參（見本院卷㈠第15頁），素行尚屬良好
    ；復兼衡被告除強制汽車責任保險新臺幣（下同）200萬元
    外，尚願賠償告訴人、被害人家屬150萬元，惟因給付方式
    未能與告訴人、被害人家屬達成共識，故迄今未達成和解等
    情（見本院卷㈠第80頁）；另衡酌被告高中畢業之智識程度
    、目前在家工作，未婚，無子女之家庭生活、經濟狀況（見
    本院卷㈠第77頁），被告酒精濃度超過法定標準之程度、違
    反注意義務程度、犯罪動機、目的、情節（見本院卷㈠第79
    頁）等一切情狀，量處如主文所示之刑。又本院綜核上情，
    認檢察官具體求處有期徒刑3年2月，稍嫌過輕，附此敘明。
    至被告及其辯護人雖請求宣告緩刑，然經本院量處之刑已逾
    有期徒刑2年，與宣告緩刑之規定已有未符，且被告迄今未
    能與告訴人、被害人家屬達成和解，以徵得其等之原諒，前
    已敘及，尚難認所宣告之刑有「以暫不執行為適當」之情形
    ，爰不予宣告緩刑，併此敘明。
據上論斷，應依刑事訴訟法第299條第1項前段，修正前刑法第18
5條之3第2項前段，刑法第2條第1項前段、第62條前段，判決如
主文。
本案經檢察官張志杰、蕭惠予提起公訴，檢察官王雪鴻到庭執行
職務。
中　　華　　民　　國　　111 　年　　4 　　月　　13　　日
                  刑事第三庭    審判長法  官  鍾佩真
                                      法  官  張瑞德
                                      法  官  黃虹蓁
以上正本證明與原本無異。
如不服本判決應於收受判決後20日內向本院提出上訴書狀，並應
敘述具體理由；其未敘述上訴理由者，應於上訴期間屆滿後20日
內向本院補提理由書（均須按他造當事人之人數附繕本）「切勿
逕送上級法院」。
中　　華　　民　　國　　111 　年　　4 　　月　　13　　日
                                      書記官  陳恩慈
附錄本案論罪科刑法條：
修正前中華民國刑法第185條之3
駕駛動力交通工具而有下列情形之一者，處2年以下有期徒刑，
得併科20萬元以下罰金：
一、吐氣所含酒精濃度達每公升零點二五毫克或血液中酒精濃度
    達百分之零點零五以上。
二、有前款以外之其他情事足認服用酒類或其他相類之物，致不
    能安全駕駛。
三、服用毒品、麻醉藥品或其他相類之物，致不能安全駕駛。
因而致人於死者，處3年以上10年以下有期徒刑；致重傷者，處1
年以上7年以下有期徒刑。
曾犯本條或陸海空軍刑法第54條之罪，經有罪判決確定或經緩起
訴處分確定，於五年內再犯第1項之罪因而致人於死者，處無期
徒刑或5年以上有期徒刑；致重傷者，處3年以上10年以下有期徒
刑。